臺灣臺中地方法院刑事判決　　　　　　　96年度易字第4770號
公　訴　人　臺灣臺中地方法院檢察署檢察官
被　　　告　乙○○
上列被告因詐欺案件，經檢察官提起公訴（96年度偵緝字第2775
號），被告於準備程序中就被訴事實為有罪之陳述，受命法官於
聽取當事人之意見後，由本院合議庭裁定改由受命法官獨任依簡
式審判程序審理，本院判決如下：
    主    文
乙○○幫助意圖為自己不法之所有，以詐術使人將本人之物交付
，處有期徒刑參月，如易科罰金，以新臺幣壹仟元折算壹日。
    犯罪事實
一、乙○○明知隨便將存摺、提款卡（含密碼）交予陌生之人，
    甚有可能被利用作為詐騙他人錢財之工具，竟仍基於幫助他
    人詐財之間接故意（不確定故意），於民國95年8月上旬某
    日，將其在中國信託商業銀行太平分行所申辦帳號00000000
    00000號帳戶之存摺、提款卡（含密碼），郵寄至臺北市○
    ○○路○段150號，給刊登報紙廣告自稱為「元德榮」之陌生
    成年男子使用。該「元德榮」取得上開存摺等物後，即意圖
    為自己不法之所有，於95年12月底，撥打電話給甲○○，自
    稱其為「元先生」，並佯稱其可代為整合負債及申辦貸款，
    甲○○信以為真而陷於錯誤，乃依對方指示，先於96年1月9
    日辦妥語音轉帳功能，繼於翌日即96年1月10日至提款機操
    作，結果其安泰銀行帳戶內之存款新臺幣（下同）120400元
    遂轉帳至乙○○之前開銀行帳戶內，並隨即於當日遭提領殆
    盡。嗣因甲○○發現受騙，報警循線查獲乙○○。
二、案經臺中縣警察局霧峰分局報請臺灣臺中地方法院檢察署檢
    察官偵查起訴。
　　理　由
一、上揭犯罪事實業據被告乙○○在本院為認罪之表示，復經被
    害人甲○○指訴在卷，並有被告前揭中國信託商業銀行太平
    分行帳戶之相關資料及出入明細、被害人甲○○轉出120400
    元之安泰銀行存摺影本各一份附卷可稽，而被告該中國信託
    商業銀行太平分行之出入明細經核結果，確實有甲○○轉入
    之120400元。又按刑法上之故意，分直接故意（確定故意）
    與間接故意（不確定故意），「行為人對於構成犯罪之事實
    ，明知並有意使其發生者」為直接故意，「行為人對於構成
    犯罪之事實，預見其發生而其發生並不違背其本意者」為間
    接故意，而到金融機構開戶申請存摺、提款卡，並無何特別
    資格之限制，故一般人須正常使用存摺、提款卡時，均係自
    己到金融機構申請，以確保己身之財產，若捨此途而使用陌
    生人之存摺、提款卡者，必是心存歹意另有企圖，況現今社
    會上利用人頭帳戶犯罪以逃避查緝之情事層出不窮，經媒體
    廣為報導，已成眾所週知之事，被告自無例外，雖然被告可
    能無法確知該「元德榮」將如何利用其存摺、提款卡，然其
    應可預見刻意使用他人存摺、提款卡者，必作非法之途，詐
    欺係最可能之事。而被告於96年10月12日在本院審理中供稱
    ：「我在95年8月的時候將該存摺、提款卡給一個叫元德榮
    的人，我當初是看報紙申辦貸款。我沒有見過元德榮，都是
    電話聯繫。他叫我郵寄給他。對方後來沒有把款項貸出來，
    也聯繫不上。之後我並沒有報警也沒有辦理掛失。」等語（
    參本院卷第17～19頁筆錄）。茲被告為了辦理貸款而將其存
    摺、提款卡郵寄給在報紙上刊登廣告之陌生人，已不合常情
    ，且於對方未辦得貸款及失去聯絡之情形下，未報案也未辦
    理掛失，被告容任對方使用其存摺、提款卡之意已甚為灼然
    ，嗣其帳戶果然被用為詐欺之工具，其容任他人利用其帳戶
    詐欺之行為，已符合預見其發生而其發生並不違背其本意之
    間接故意（不確定故意）之情形。本件事證明確，被告犯行
    應堪認定。
二、該自稱「元德榮」之成年男子取得被告前揭帳戶之存摺、提
    款卡後，以上述方式向被害人甲○○詐財，係犯刑法第339
    條第1項之詐欺取財罪，而被告提供其上開帳戶之存摺等物
    給「元德榮」詐財，係基於幫助他人詐欺取財之間接故意，
    且所為屬詐欺取財罪構成要件以外之行為。故核被告所為，
    係犯刑法第30條第1項、第339條第1項之幫助詐欺取財罪，
    依刑法第30條第2項幫助犯之規定減輕其刑。爰審酌被告犯
    後已經認罪態度良好，頗具悔意，僅係遭人利用惡性非重，
    惟助長他人犯罪危害社會治安，及本件被害人損失之金額非
    微等一切情狀，量處如主文所示之刑，並諭知易科罰金之折
    算標準。起訴書雖記載請求量處被告有期徒刑四月，惟因被
    告在本院已經認罪，與起訴書所記載之「被告犯後仍飾詞卸
    責，毫無悔意等情」有異，本院因認前揭科刑已足收懲儆之
    效，起訴公訴人所求尚不足採。另本件被告之行為時間雖在
    96年4月24日以前，然被告於96年6月8日經臺灣臺中地方法
    院檢察署以中檢輝偵結緝字第2923號通緝書通緝，迄96年8
    月31日，在臺灣桃園國際機場被警緝獲，此有該通緝書及內
    政部警政署航空警察局通緝案件移送書在卷可佐，顯見被告
    係於中華民國96年罪犯減刑條例96年7月16日施行前經通緝
    ，而未於96年12月31日以前自動歸案接受審判（係被緝獲到
    案），依該條例第5條之規定，不得減刑，附此敘明。
據上論斷，應依刑事訴訟法第273條之1第1項、第299條第1項前
段，刑法第339條第1項、第30條第1項、第2項、第41條第1項前
段，刑法施行法第1條之1第1項、第2項前段，判決如主文。
中　　華　　民　　國　　96　　年　　10　　月　　19　　日
                              法  官   李秋娟
以上正本證明與原本無異。
如不服本判決，應於收受送達後10日內向本院提出上訴書狀（應
敘述具體理由並附繕本）。
上訴書狀如未敘述理由，應於上訴期間屆滿後20日內補提理由書
狀於本院。（應敘述具體理由並附繕本）。
　　　　　　　   　   　　　　書記官   簡芳敏
中　　華　　民　　國　　96　　年　　10　　月　　19　　日
附錄論罪科刑法條
中華民國刑法第339條第1項（普通詐欺罪）
意圖為自己或第三人不法之所有，以詐術使人將本人或第三人之
物交付者，處五年以下有期徒刑、拘役或科或併科一千元以下罰
金。
